臺灣板橋地方法院刑事判決　　　　　　　 96年度訴字第955號
公　訴　人　臺灣板橋地方法院檢察署檢察官
被　　　告　丙○○
選任辯護人　黃青鋒律師
?????　廖于清律師
被　　　告　丁○○
　　　　　　　　　　（另案於臺灣臺北看守所羈押中）
?　　　?　戊○○
?　　　?　甲○○
上列被告等因傷害等案件，經檢察官提起公訴（96年度偵字第81
9號），本院判決如下：
    主  文
丙○○傷害人之身體因而致人於重傷，處有期徒刑參年貳月；又
共同以強暴之方法，剝奪人之行動自由，處有期徒刑參月，減為
有期徒刑壹月又拾伍日。應執行有期徒刑參年參月。
丁○○共同傷害人之身體，處有期徒刑肆月，如易科罰金以新臺
幣壹仟元折算壹日，減為有期徒刑貳月，如易科罰金以新臺幣壹
仟元折算壹日；又共同以強暴之方法，剝奪人之行動自由，處有
期徒刑參月，如易科罰金以新臺幣壹仟元折算壹日，減為有期徒
刑壹月又拾伍日，如易科罰金以新臺幣壹仟元折算壹日。應執行
有期徒刑參月，如易科罰金以新臺幣壹仟元折算壹日。
戊○○共同以強暴之方法，剝奪人之行動自由，處有期徒刑伍月
，如易科罰金以新臺幣壹仟元折算壹日，減為有期徒刑貳月又拾
伍日，如易科罰金以新臺幣壹仟元折算壹日。
甲○○共同以強暴之方法，剝奪人之行動自由，處有期徒刑肆月
，如易科罰金以新臺幣壹仟元折算壹日，減為有期徒刑貳月，如
易科罰金以新臺幣壹仟元折算壹日。
    事  實
一、戊○○、甲○○於民國九十五年八月二十六日凌晨某時許，
    在臺北縣土城市遭渠等之國中學弟乙○○及真實姓名年籍不
    詳綽號「哲哲（音同）」之男子所毆打而心存不滿，即以電
    話聯絡居住附近之國中同學丙○○、丁○○，欲共同教訓乙○○及其同夥，並相約在中和市○○路會合，詎戊○○、甲○○、丙○○、丁○○等四人竟共同基於普通傷害之犯意聯
    絡，並攜帶球棒後，丁○○乃騎乘車號不詳之悍將牌黑色重
    型機車附載丙○○，甲○○則騎乘車號不詳之勁戰牌白色重
    型機車附載戊○○，分別沿臺北縣中和市○○路、連城路往
    新生街方向行駛，找尋乙○○及其同夥。至同日凌晨一時許
    ，丁○○騎乘上開機車附載丙○○，發現乙○○乘坐己○○
    騎乘之機車駛入中和市○○街之巷子內，丙○○見狀跳下機
    車追趕，丁○○則騎乘機車在中和市○○街十六巷七十一號
    前將己○○、乙○○二人攔下，由丁○○先持球棒揮打己○○、乙○○之身體，嗣趕至現場之丙○○亦手持球棒揮打己○○、乙○○之身體，致乙○○之身體受傷（丙○○、丁○○、戊○○、甲○○涉嫌共同傷害乙○○部分，未據告訴）
    ，並致己○○受有左後腰部及雙手臂瘀血之傷害（戊○○、
    甲○○涉嫌共同傷害己○○部分，未據起訴）。其間，丙○○主觀上雖無重傷害己○○之故意，然其為思慮成熟之人，
    在客觀上可預見手持球棒揮向己○○頭部所戴安全帽護罩，
    將有造成護罩破裂致碎片刺傷眼睛之結果並導致眼睛失明之
    可能，竟仍手持球棒揮向己○○之安全帽，致己○○之安全
    帽之護罩破裂，碎片因而刺進己○○之右眼，造成己○○受
    有右眼眼球破裂並嚴重眼球內出血及眼瞼撕裂傷之傷害，雖
    送醫接受右眼眼球破裂縫合手術，但現已無光覺反應，亦無
    進一步手術矯正之可能，受有已達一目視能毀敗之重傷害。
    丙○○、丁○○見己○○眼部受傷後，即一同騎乘機車離開
    現場。其後戊○○、甲○○到達上址新生街之現場，其二人
    為得知先前毆打渠等之綽號「哲哲」的男子所在位置，竟共
    同基於剝奪他人行動自由之犯意聯絡，由甲○○手持棍棒喝
    令乙○○乘坐在甲○○、戊○○共同騎乘之重型機車中間，
    以此三貼方式強行將乙○○載至臺北縣中和市員山公園，而
    以上開強暴之方式，剝奪乙○○之行動自由，嗣丙○○、丁○○接獲甲○○電話通知後即趕至中和員山公園現場，與戊○○、甲○○二人共同基於妨害自由之犯意聯絡，由戊○○
    、甲○○徒手毆打乙○○，及丙○○、丁○○、戊○○、甲○○共同逼問之方式，強迫乙○○撥打電話聯絡該名綽號「
    哲哲」之男子，而使乙○○行撥打電話約出綽號「哲哲」男
    子之無義務事後，始同意乙○○自行離去。
二、案經己○○訴由臺北縣政府警察局中和分局報請臺灣板橋地
    方法院檢察署檢察官偵查起訴。
    理  由
一、證據能力：
    按被告以外之人於審判外之言詞陳述，除法律有規定者外，
    不得作為證據，刑事訴訟法第一百五十九條第一項定有明文
    。被告以外之人於偵查中向檢察官所為之陳述，除顯有不可
    信之情況者外，得為證據；又被告以外之人於審判外之陳述
    ，雖不符第一百五十九條之一至第一百五十九條之四之規定
    ，而經當事人於審判程序同意作為證據，法院審酌該言詞陳
    述或書面陳述作成時之情況，認為適當者，亦得為證據；當
    事人、辯護人於法院調查證據時，知有第一百五十九第一項
    不得為證據之情形，而未於言詞辯論終結前聲明異議者，視
    為有前項之同意，刑事訴訟法第一百五十九條之一第二項、
    第一百五十九條之五亦分別定有明文。經查：證人即告訴人
    己○○、證人即共同被告丁○○及證人乙○○分別於警詢之
    陳述，均係被告以外之人於審判外之陳述，復不符合傳聞法
    則之例外規定，揆諸首揭規定，上開證人己○○、丁○○、
    乙○○警詢陳述均不得作為證據。又證人己○○、丁○○、
    乙○○於偵查中之陳述，證人即共同被告丙○○、戊○○於
    警詢、偵查之陳述及共同被告甲○○於警詢之陳述，固均係
    被告以外之人於審判外之陳述，惟其中證人己○○、丁○○
    、乙○○、丙○○、戊○○於偵查中經檢察官以證人身分傳
    訊具結所為之證述，為被告以外之人於偵查中向檢察官所為
    之陳述，均經具結在案，復無證據證明有顯不可信之情況，
    均有證據能力；又被告丙○○、丁○○、戊○○、甲○○及
    辯護人於本院審理中並未爭執證人即其餘共同被告警詢供述
    證據方法之證據能力，且上開被告及辯護人迄於本院審理言
    詞辯論程序終結前，亦未就上開證人警詢供述之證據能力部
    分聲明異議，而本院審酌上開證人於警詢中陳述作成情況，
    並無不當情形，上開證人於警詢中之陳述，亦具有證據能力
    ，合先敘明。
二、認定犯罪事實所憑之證據及理由：
(一)訊據被告丁○○對於上開時地，手持球棒打傷告訴人己○○
    ，致其受有左後腰部及雙手臂瘀血傷害之事實，坦承不諱。
    被告丙○○固坦承於上開時地，手持球棒打傷告訴人己○○
    之事實，惟矢口否認有被訴傷害致重傷害之犯行，辯稱：伊
    在揮棒打傷己○○眼睛前並沒有揮棒毆打己○○，伊不是故
    意打傷己○○的云云；又被告丙○○之辯護人辯護稱：被告
    丙○○持球棒揮擊己○○之安全帽，致安全帽碎片刺傷己○○之眼睛，係丙○○之過失行為所致，其行為並不成立傷害
    致重傷害罪云云。經查：
  1.被告丙○○、丁○○對於上開時地，接獲共同被告戊○○、
    甲○○之電話聯絡，欲共同教訓乙○○及其同夥男子，俟被
    告丙○○、丁○○一同騎乘機車找到乙○○、己○○後，即
    各手持球棒共同揮打告訴人己○○及被害人乙○○，致己○○受有左後腰部及雙手臂瘀血之傷害等事實，業據證人己○○於偵查、本院審理中證述及證人乙○○於偵查中證述在卷
    ，並經證人即共同被告甲○○於警詢及共同被告戊○○於偵
    查中供證屬實。
  2.又被告丙○○、丁○○共同毆打告訴人己○○及被害人乙○○時，被告丙○○獨自另以手持之球棒揮向證人己○○之安
    全帽，致己○○之安全帽護罩破裂，該碎片因此刺進己○○
    之右眼，致己○○受有右眼眼球破裂並嚴重眼球內出血及眼
    瞼撕裂傷之傷害，雖送醫接受右眼眼球破裂縫合手術，但現
    已無光覺反應，亦無進一步手術矯正之可能等事實，亦有亞
    東紀念醫院九十五年九月五日甲種診斷證明書、同醫院九十
    六年九月六日亞歷字第０九六六四一０五五五號函、九十六
    年十一月十五日亞歷字第０九六六四一０六九０號函及病歷
    影本各一份附卷可憑。茲證人己○○之右眼球既經醫院施以
    破裂縫合手術，但現已無光覺反應，亦無進一步手術矯正之
    可能，顯見己○○之右眼已喪失視能，則其因本次衝突遭到
    被告丙○○持球棒揮擊而受有毀敗一目視能之重傷害，應堪
    認定。
  3.被告丙○○雖否認有被訴傷害致重傷害之犯行，並以前詞置
    辯。惟查：被告丙○○如何與丁○○各手持球棒共同揮打證
    人己○○之身體部位後，丙○○並持球棒揮擊己○○之安全
    帽，致己○○之安全帽護罩破裂，該碎片刺傷其右眼一節，
    業據證人己○○於偵查中結證稱：當時伊轉進一條巷子，前
    面一台機車將伊攔住，過沒幾秒後面又來一台機車包抄，而
    前面那台機車有人就拿球棒下來打伊頭戴之安全帽，一開始
    都打安全帽頂部，當時乙○○也在被打，後來伊說打錯人，
    就有一人拿球棒往伊眼睛這邊揮過來，伊的安全帽破掉，上
    面碎片刺到伊眼睛等語；復於本院審理中結證稱：「那天我
    載乙○○去牽機車，他們就騎車追我，追到之後，我就跑，
    後來就被壹台黑色的機車追到，對方就拿鋁棒打我，還說山
    本的人你也敢打，我還跟他們說你們認錯人了，其中一人說
    不管，先打再說，就不分青紅皂白就往我的頭、腰、身上打
    ，最後一下往我右眼方向打過來，因我有戴全罩安全帽，我
    就突然覺得右眼一陣黑暗，因為安全帽前面護片破裂，我的
    眼鏡也破了，我覺得右眼一陣黑，他們打完就走了」、「‧
    ‧‧（前面那台機車動手的人打你時，後面那台機車的人是
    否已到場？）前面那台機車的人有先動手打了，而且說山本
    的人你也敢打，我跟他們說認錯人之後，第二台機車的人也
    圍過來，他們四個人中有一人說不管，先打再說，之後我就
    可以確定是前面那台機車的兩個人有動手打我」、「‧‧‧
    （朝你的右眼部揮棒的人，在揮棒之前有做什麼？）他在打
    乙○○，打一打後就往我的右眼部揮棒過來，打完之後他們
    就走了」、「（案發當時是看到誰拿球棒打你的？）是第一
    台車的兩個人都有打我。（是否可以辨認他們各持何種材質
    的球棒？）我只可以確認其中壹支是鋁棒，另壹支我就不清
    楚」、「（第一台車的人欄到你時，是不是一開始就兩個人
    一起打你？）因為機車上兩人，一個人在我們拐入巷內前，
    就已經先跳車，用跑的追進來，騎機車人後來也追上來，騎
    機車的人先追上，把我們攔下，他就先下車拿鋁棒往我頭上
    安全帽敲，後來被載的人也追上來，就變兩個人一起打我」
    、「（你除了眼鏡外，其他部分有無受傷？）有，左後腰、
    左右手臂都有瘀青，住院時還有血尿」、「（被打時有無閃
    躲？）有，我有用手去擋。（你被打時，是否一直坐在車上
    ？）被打之前我是從機車座位上站著，扶著騎車，因為被打
    ，我用手擋，所以機車就倒了，之後就一直用手擋球棒」、
    「（你被打到右眼之前，乙○○站在那裡？）站在我的右側
    後方，距離約離我一步左右，我伸手就可碰到的距離。（在
    打你右眼時，打你那個人站在那裡？）他站在我的右前方，
    但他是面對我的左邊，不是面向我右後方的乙○○，他是從
    他的右邊往左邊揮棒，棒子就打在我右眼安全帽護罩上。（
    他打到你右眼安全帽護罩上之後動作就結束了？）是。（他
    打到你右眼安全帽護罩之前是否一直在打乙○○？）應該是
    」、「‧‧‧（動手揮棒打到你右眼安全帽護罩之人是故意
    朝你安全帽護罩打的？）我看到他是拿球棒往我右眼揮過來
    ，他揮的方向不可能會碰到乙○○，因為那個人離我很近，
    棒子一定會先打到我」、「‧‧‧（有何補充？）對被告林
    所說當時我、乙○○、被告林間所站的相關位置就像被告林
    所講的沒有錯，他當時棒子打到我右眼安全帽護罩時，人是
    背對著我，但如果當時被告林要打乙○○的話，他棒子舉起
    來往後時的力道，不可能那麼大，以我安全帽的材質，不可
    能會破成那樣子，而且讓安全帽護罩內的眼鏡都破了」（以
    上見本院九十六年八月十六日審判筆錄）、「（對本案有何
    意見？）丙○○當時是看著我打的，他當時是站在我右前方
    面對著我，之前審理中作證講的他背對著我，我回去想是我
    搞混了，丙○○是故意的，不是過失」（以上見本院九十六
    年十二月四日審判筆錄）」等語明確。況被告丙○○於偵查
    中亦供承：當天戊○○打電話告訴伊說他被人打，丁○○聽
    到後就載伊去找乙○○，到新生街時，就追到乙○○他們，
    後來乙○○轉到巷子，伊就跳車去追，丁○○則騎車去堵他
    們，伊一進巷子，丁○○已經在打他們其中一人，伊也跑過
    去打另一個人，伊用棍子打對方的頭，對方有帶全罩式安全
    帽；伊是一開始先打機車下的人（指乙○○），再用球棒揮
    機車上的人（指己○○）等語；復於本院準備程序中供承：
    伊有打己○○等語。另證人即共同被告丁○○於偵查中復結
    證稱：伊跟丙○○追到新生街，遇到己○○、乙○○，當時
    伊騎機車載丙○○，丙○○跳下機車拿球棒打己○○的安全
    帽後面，伊打乙○○，伊當時有看到丙○○拿球棒揮打己○○的安全帽，打完我們就走了等語。綜上，足徵被告丙○○
    、丁○○共同毆打告訴人己○○、被害人乙○○時，被告丙○○確有手持球棒揮向證人己○○之安全帽，致己○○之安
    全帽護罩破裂，該碎片刺進己○○之右眼，致其受有右眼眼
    球破裂之傷害之事實，應堪以認定。至於證人己○○於本院
    審理中固曾證稱：「他（指丙○○）當時棒子打到我右眼安
    全帽護罩時，人是背對著我」等語，惟證人乙○○於偵查中
    明確證稱：伊看到丙○○往己○○的安全帽鏡片（指護罩）
    揮下去等語，且證人己○○於本院審理中亦證稱：被告丙○○當時是看著伊打的，丙○○當時是站在伊右前方面對著伊
    ，之前審理中作證講丙○○背對著伊，是伊搞混等語，業如
    前述，復參以被告丙○○警詢、偵查中均未曾供述其揮擊當
    時係背對著己○○，且衡情被告丙○○當時如背對著證人己○○，則其揮擊之力道應不至於擊破安全帽護罩並致護罩碎
    片刺傷己○○，是證人己○○於本院審理中證稱當時丙○○
    揮擊時是背對著伊一節，尚非足採，應以證人己○○證稱丙○○揮擊當時面對著伊等語，較為可採。況被告丙○○與共
    同被告丁○○當時攔獲乙○○、己○○等人時，被告丙○○
    一開始既曾手持球棒揮擊證人己○○頭戴之安全帽頂部及證
    人乙○○之身體部位，而共同被告丁○○亦手持球棒攻擊乙○○、己○○之身體，嗣被告丙○○持球棒揮擊時因而擊中
    證人己○○之安全帽，致己○○之安全帽破裂，碎片刺進己○○之右眼，顯見被告丙○○當時攔獲乙○○、己○○等人
    時，被告丙○○即與共同被告丁○○有手持球棒攻擊證人己○○、乙○○之共同傷害故意及犯行甚明，則被告丙○○對
    於上開傷害證人己○○之事實，應係明知並有意使其發生，
    僅係對證人己○○因而發生眼球破裂之重傷害結果，主觀上
    有無預見並有意使其發生，應予查證而已，是被告丙○○及
    其辯護人辯稱：被告丙○○打傷己○○之眼睛，完全係過失
    所致云云，洵非足採。
  4.按重傷害之成立，以有毀敗他人身體機能之故意，著手於傷
    害之實行而發生毀敗之結果為要件，是則重傷罪與普通傷害
    之區別，應以行為人於加害時有無使人受重傷之故意為斷。
    故有關重傷害犯意之有無，應斟酌事發經過之相關事證，包
    括被害人受傷部位、所用兇器、行為當時之具體情況等一切
    情狀以為判斷。本案被告丙○○與證人己○○互不相識，並
    無仇怨，此據被告丙○○、證人己○○供證明確，且此次被
    告丙○○係因國中同學即共同被告戊○○、甲○○等人前遭
    證人乙○○與他人共同毆打之糾紛，而與同案被告丁○○一
    同前去尋找乙○○及其同夥，且被告丙○○打到己○○之安
    全帽後動作後就結束等情，亦據證人己○○於本院審理中證
    述在卷，是證人己○○遭球棒擊中受傷流血後，被告丙○○
    即未有繼續朝己○○身體其他要害為揮擊之情形，此外，遍
    觀全卷亦查無其他積極證據證明被告丙○○於行為初始即具
    使證人己○○受重傷害之直接或間接故意存在，堪認被告丙○○手持球棒擊傷證人己○○，應僅係基於普通傷害之犯意
    ，而非重傷害之犯意。是被告丙○○辯稱其當時並無致被害
    人己○○之眼睛重傷害之故意，應堪採信。次按刑法上之加
    重結果犯，以行為人對於加重結果之發生有預見之可能，能
    預見而不預見者為要件。本案被告丙○○初雖無重傷害證人
    己○○眼睛之犯意，然徵之被告丙○○揮擊球棒當時與己○○之距離約一步，亦據被告丙○○及證人己○○於本院審理
    中供證在卷，且被告丙○○所持球棒材質堅硬，而眼睛部位
    又係人體之重要部位，甚為脆弱，再徵諸一般人之常識，在
    客觀上倘在上開短距離內持球棒朝頭戴安全帽之證人己○○
    的臉部方向揮擊，證人己○○身體眼睛極易遭到該球棒所擊
    碎安全帽之護罩碎片所刺傷，如臉部之眼睛遭該安全帽之碎
    片刺傷，輒易導致眼睛失明之可能，而被告丙○○為思慮成
    熟之人，對此結果，在客觀上顯有預見之可能性，則其自無
    從解免其所為傷害行為，因而致己○○受到重傷之結果，且
    被告丙○○上開行為與證人己○○所受之重傷害結果間有相
    當因果關係。故依被告丙○○行為時之主觀犯意、行為方式
    、揮擊球棒等情節、被害人傷害部位及程度等因素綜合考量
    ，足認被告丙○○行為所該當者，應係以傷害身體之犯行因
    而致重傷之加重結果。
(二)又訊據被告丙○○、丁○○、甲○○對於上開時地，由甲○○喝令乙○○乘坐在其與戊○○共同騎乘之重型機車中間，
    甲○○與戊○○即以三貼方式強行將乙○○載至臺北縣中和
    市員山公園某處後，由戊○○、甲○○徒手毆打乙○○，並
    其後與到場之丙○○、丁○○，以逼問之方式，共同強迫乙○○打電話聯絡先前毆打戊○○、甲○○之綽號「哲哲」等
    事實，於警詢、偵查及本院審理中均坦承不諱。另被告戊○○固坦承乙○○於上揭時地有乘坐甲○○與其共同騎乘之機
    車中間，前往臺北縣中和市員山公園某處後，伊與甲○○有
    徒手毆打乙○○，並與丙○○、丁○○，共同強迫乙○○打
    電話聯絡先前毆打戊○○、甲○○之人等事實，惟矢口否認
    有被訴剝奪他人行動自由之犯行，並辯稱：伊當時並沒有強
    押乙○○上機車，只是叫乙○○跟我們一起上機車，去把毆
    打伊的人找出來，乙○○是主動跟我們走的，伊並沒有妨害
    乙○○之行動自由云云。經查：上揭妨害自由之犯罪事實，
    業據被告丙○○、丁○○、甲○○於警詢、偵查及本院審理
    中均坦承在卷，核與證人即被害人乙○○於偵查中指證之情
    節相符，堪信證人乙○○前揭指證屬實。至被告偕哲瑋固否
    認上開妨害自由犯行，並以前詞置辯，然查被告偕哲瑋上開
    共同剝奪行動自由之犯罪事實，業據被告戊○○於偵查中供
    述：伊到新生街那邊時看到謝耀安、乙○○已經被打完了，
    伊就把乙○○帶到員山公園，叫其打電話給剛剛打人的人現
    在何處，當時甲○○跟伊以三貼方式載乙○○到員山公園，
    乙○○一開始不願意跟我們到員山公園，但到了員山公園那
    邊時，其就答應幫我們打電話約對方出來等語，復於本院準
    備程序中供承有被訴剝奪行動自由之犯行等語，又證人乙○○於偵查中亦證稱：當天打伊跟謝耀安的是丙○○、丁○○
    ，打完後他們就走了，戊○○、甲○○就過來，用三貼的方
    式騎機車把伊押走，伊本來不想跟他們走，是他們二人硬拉
    伊上機車到員山公園，並有毆打伊，要伊打電話問出其他打
    人的人在哪裡，就將電話拿給伊打，伊是逼不得已才打電話
    的；伊當時到員山公園時，丁○○、偕哲瑋、甲○○、林偉
    翔都有在場，但林偉翔、丁○○沒有打伊，只有逼問伊朋友
    的下落等語，且共同被告甲○○亦於偵查中供述：是伊與戊○○對乙○○拳打腳踢，並用騎機車三貼方式帶乙○○到員
    山公園的，乙○○當時當然不是自願跟我們到員山公園的，
    到員山公園後再打乙○○，打完後叫乙○○打電話問其朋友
    在哪裡等語，復於本院審理中供承：當時伊強押乙○○上機
    車，伊用棒子指著乙○○叫其上機車，以三貼方式將乙○○
    載到員山公園等語。再衡諸常情，如證人乙○○當時是自願
    坐上被告戊○○騎乘之機車，被告戊○○何須與甲○○共同
    騎機車以三貼方式帶乙○○到員山公園，並對其毆打，逼問
    乙○○打電話聯絡先前毆打戊○○、甲○○之人，而於乙○○打電話約出該名友人後，始同意乙○○自現場離去，綜上
    足徵證人乙○○確係受被告戊○○、甲○○二人共同以強制
    手段強押離去，而非出自渠本意。被告戊○○於本院審理中
    所辯核屬卸責之詞，均難採信。
(三)綜上所述，本案事證明確，被告丙○○傷害致重傷害及剝奪
    行動自由之犯行，被告丁○○普通傷害及剝奪行動自由之犯
    行，及被告戊○○、甲○○剝奪行動自由之犯行，均堪以認
    定，應依法論科。
三、論罪科刑：
(一)按「刑法第三百零二條之妨害自由罪，係妨害他人自由之概
    括的規定，故行為人具有一定目的，以非法方法剝奪人之行
    動自由者，除法律別有處罰較重之規定（例如略誘及擄人勒
    贖等罪），應適用各該規定處斷外，如以使人行無義務之事
    ，或妨害人行使權利為目的，而其強暴脅迫復已達於剝奪人
    行動自由之程度，即祇成立本罪，不應再依同法第三百零四
    條論處。誠以此項使人行無義務之事，或妨害人行使權利之
    低度行為，應為剝奪人行動自由之高度行為所吸收‧‧」（
    最高法院二十九年上字第二三五九號判例參照）。次按凡以
    自己共同犯罪之意思，參與實施某犯罪構成要件以外之行為
    ，或以自己共同犯罪之意思，事先同謀，而由其中一部分人
    實施該犯罪行為者，均為刑法上之共同正犯（最高法院九十
    二年度台上字第一七九九號判決意旨參照）。又「刑法第三
    百零二條之妨害自由罪，原包括私行拘禁及以其他非法方法
    剝奪人之行動自由罪，該條第一項之犯罪，係行為繼續而非
    狀態繼續，即自（私禁）剝奪被害人之行動自由起至（釋放
    ）回復其行動自由為止，均在犯罪行為繼續進行之中‧‧」
    （最高法院八十七年度台上字第二六四三號判決意旨參照）
    。
(二)核被告丙○○所為，係犯刑法第二百七十七條第二項後段之
    傷害致重傷罪，及同法第三百零二條第一項之妨害自由罪。
    被告丁○○所為，係犯刑法第二百七十七條第一項之普通傷
    害，及同法第三百零二條第一項之妨害自由罪。被告戊○○
    、甲○○所為，均係犯刑法第三百零二條第一項之妨害自由
    罪。查本件被告戊○○、甲○○因前遭證人乙○○等人毆打
    而不滿，即以電話聯絡被告丙○○、丁○○，欲共同教訓乙○○及其同夥，嗣攜帶球棒，並分別騎乘二輛機車前去找尋
    乙○○等人，至九十五年八月二十六日凌晨一時許，被告丁○○騎乘機車在中和市○○街十六巷七十一號前將證人己○○、乙○○攔下，由被告丁○○先持球棒揮打己○○、乙○○之身體，嗣趕至現場之被告丙○○亦手持球棒揮打己○○
    、乙○○之身體，致乙○○之身體受傷（未據乙○○告訴）
    ，並致己○○受有左後腰部及雙手臂瘀血之傷害，業如前述
    ，足認被告丙○○、丁○○、戊○○、甲○○四人，就共同
    傷害證人乙○○、己○○等人之意思，已有事先之謀議，嗣
    由其中一部分人即被告丙○○、丁○○在中和市○○街現場
    為下手實施傷害己○○之行為，揆諸前開說明，被告戊○○
    、甲○○與被告丙○○、丁○○等四人間，就傷害證人己○○之身體致其受有左後腰部、雙手臂瘀血之傷害部分，均為
    共同正犯；至被告戊○○、甲○○二人上開所涉共同傷害己○○之犯行，業據證人即告訴人己○○於警詢時陳明其對該
    二人告訴在卷，惟本件公訴意旨就該被告戊○○、甲○○二
    人涉犯共同傷害己○○部分漏未起訴，自應由檢察官另依法
    追訴處罰，併予指明。又被告丙○○、丁○○二人對於被告
    戊○○、甲○○以騎機車三貼方式強行將乙○○載至臺北縣
    中和市員山公園部分之行為，事前縱乏犯意之聯絡，但於乙○○被載至中和員山公園後，被告丙○○、丁○○、戊○○
    、甲○○四人以共同逼問之方式，強迫乙○○撥打電話聯絡
    該名綽號「哲哲」之男子等行為，既在妨害自由犯罪行為繼
    續進行之中，而被告丙○○、丁○○係於被告戊○○、甲○○妨害自由行為繼續中參與實施之行為，則該被告丙○○、
    丁○○二人不得謂非妨害自由之共犯（最高法院二十五年上
    字第二四一七號判例意旨參照）。是被告丙○○、丁○○、
    戊○○、甲○○四人間，就上揭剝奪證人乙○○行動自由之
    犯行，亦有犯意聯絡及行為分擔，皆為共同正犯，至公訴意
    旨認被告丙○○、丁○○所犯剝奪行動自由罪部分均係幫助
    犯一節，亦有未洽。另按「刑法上之傷害人致死罪為結果犯
    ，如多數人下手毆打，本有犯意之聯絡，即屬共同正犯，對
    於共犯間之實施行為，既互相利用，就傷害之結果，自應同
    負責任，設使行為者間缺乏此種聯絡之意思，則縱屬同時為
    加害行為，亦祇應就其所實施之部分各任其責，不得概依共
    犯之例處斷」（最高法院十九年上字第一八四六號判例參照
    ）。查本件並無證據證明被告丁○○、戊○○、甲○○三人
    與被告丙○○之間，就丙○○持球棒擊傷證人己○○之眼球
    部分，其四人事前有何合謀或犯意之聯絡可言，是被告丁○○、戊○○、甲○○就此部分即不負共犯之責，併此敘明。
    又被告戊○○、甲○○以騎乘機車三貼方式強行將乙○○載
    至臺北縣中和市員山公園後，強迫乙○○撥打電話聯絡該名
    綽號「哲哲」之男子等行為，係在妨害自由犯罪行為繼續進
    行之中，係屬繼續犯，為實質上一罪。另被告林偉翔所犯上
    開傷害致重傷害、剝奪行動自由罪，被告丁○○所犯上開普
    通傷害、剝奪行動自由罪間，渠等之犯意各別，行為不同，
    均應予分論併罰。爰審酌被告丙○○、丁○○、戊○○、甲○○與被害人間係因打架糾紛而衍生本件衝突，渠等之犯罪
    手段、所生危害及被害人己○○受傷之程度，兼衡被告丙○○、丁○○、戊○○、甲○○迄未能與被害人達成和解，被
    告丙○○於審理中表示願意先賠償己○○新臺幣六十萬元，
    及被告丁○○、甲○○犯後坦承全部犯行，被告丙○○犯後
    坦承部分犯行，暨被告戊○○否認犯行之態度等一切情狀，
    分別量處如主文所示之刑，並就被告丁○○、戊○○、甲○○部分諭知易科罰金之折算標準，以示懲儆。末查，中華民
    國九十六年罪犯減刑條例於九十六年七月十六日起施行，本
    件被告丙○○所犯剝奪行動自由罪部分、被告丁○○所犯普
    通傷害及剝奪行動自由罪，及被告戊○○、甲○○所犯剝奪
    行動自由罪部分，均符合該條例第二條第一項第三款之情形
    ，應依法各減輕其刑二分之一，並就被告丙○○上開所犯剝
    奪行動自由罪所減得之刑與其所犯傷害致重傷害罪，定其應
    執行之刑；另就被告丁○○上開所犯普通傷害、剝奪行動自
    由罪所減得之刑，定其應執行之刑，並諭知易科罰金之折算
    標準，且就被告戊○○、甲○○所犯剝奪行動自由罪所減得
    之刑，定其諭知易科罰金之折算標準，以示懲儆。至被告丙○○、丁○○持以毆傷被害人己○○之球棒各一支，被告丙○○、丁○○已丟棄而滅失，業據被告丙○○、丁○○於審
    理中供承在卷，爰不予宣告沒收，併此敘明。
據上論斷，應依刑事訴訟法第二百九十九條第一項前段，刑法第
二十八條、第二百七十七條第一項、第二項後段、第三百零二條
第一項、第四十一條第一項前段、第五十一條第五款，刑法施行
法第一條之一第一項、第二項前段，中華民國九十六年罪犯減刑
條例第二條第一項第三款、第七條、第九條、第十條第一項、第
十一條，判決如主文。
本案經檢察官鄭潔如到庭執行職務。
中　　華　　民　　國　　96　　年　　12　　月　　18　　日
                  刑事第十六庭  審判長法　官  白光華
                                      法　官  曾淑娟
                                      法　官  楊志雄
以上正本證明與原本無異
如不服本判決，應於送達後10日內向本院提出上訴狀。
                                      書記官　陳春銘
中　　華　　民　　國　　96　　年　　12　　月　　18　　日
附錄本案論罪科刑法條全文：
刑法第277條
傷害人之身體或健康者，處3 年以下有期徒刑、拘役或1 千元以
下罰金。
犯前項之罪因而致人於死者，處無期徒刑或7 年以上有期徒刑；
致重傷者，處3 年以上10年以下有期徒刑。
刑法第302條第1項：
私行拘禁或以其他方法，剝奪人之行動自由者，處 5年以下有期
徒刑、拘役或300元以下罰金。
